【裁判字號】    89,訴,273
【裁判日期】    900205
【裁判案由】    搶奪等
【裁判全文】
臺灣基隆地方法院刑事判決                          八十九年度訴字第二七三號
    公  訴  人  臺灣基隆地方法院檢察署檢察官
    被      告  戊○○
    選任辯護人  柯士斌
                陳英鳳
右列被告因搶奪等案件，經檢察官提起公訴（八十九年度偵字第九一Ｏ號），本院判
決如左：
    主  文
戊○○被訴傷害、侵入住宅、毀損部分公訴不受理；被訴搶奪部分無罪。
    理  由
壹、公訴不受理部分：
  一、公訴意旨略以：被告戊○○於民國八十九年二月十四日晚間八時許，未經許可
      侵入友人蔡如龍坐落基隆市○○街一九四之三號住處，為蔡如龍之父親即告訴
      人丁○○發現，二人因此發生口角，被告竟基於傷害他人身體及毀損物品之故
      意，毆打告訴人之身體，並毀損上址之傢俱、門窗，致告訴人受有右下唇挫擦
      傷二‧五×Ｏ‧五公分、左面部挫傷一×Ｏ‧二七五×Ｏ‧五公分之傷害，因
      認被告涉犯刑法第二百七十七條第一項之傷害罪嫌、第三百零六條之侵入住宅
      罪嫌及第三百五十四條之毀損罪嫌。
  二、按告訴乃論之罪，告訴人於第一審辯論終結前得撤回其告訴，又告訴經撤回者
      ，應諭知不受理之判決，刑事訴訟法第二百三十八條第一項、第三百零三條第
      三款定有明文。
  三、查本件告訴人丁○○告訴被告戊○○涉嫌傷害、侵入住宅及毀損案件，公訴人
      認被告係觸犯刑法第二百七十七條第一項、第三百零六條、第三百五十四條之
      罪，依同法第二百八十七條前段、第三百零八條第一項、第三百五十七條之規
      定，須告訴乃論。茲據告訴人丁○○具狀撤回告訴，依照首開說明，應就被告
      被訴傷害、侵入住宅及毀損部分諭知不受理之判決。
貳、無罪部分：
  一、公訴意旨略以：被告戊○○於上揭時地傷害告訴人丁○○後，竟意圖為自己不
      法之所有，見告訴人被毆倒地不起，竟趁其不及防備之際，搶奪置於酒櫃內之
      玉石佛像一尊，隨即逃離現場，後因告訴人呼救，鄰居乙○○、劉進春、甲○○聞訊前往查看，被告竟又折返現場，續行毆打告訴人，經鄰居報警，當場查
      獲上情，並扣得玉石觀音佛像一尊，因認被告涉犯刑法第三百二十五條第一項
      之搶奪罪嫌。
  二、按犯罪事實應依證據認定之，無證據不得推定其犯罪事實；又不能證明被告犯
      罪者，應諭知無罪之判決，刑事訴訟法第一百五十四條、第三百零一條第一項
      分別定有明文。次按告訴人之告訴，係以使被告受刑事訴追為目的，是其陳述
      是否與事實相符，仍應調查其他證據以資審認，最高法院著有五十二年度台上
      字第一三ＯＯ號判例可資參照。本件公訴人之認被告涉犯刑法第三百二十五條
      第一項之搶奪罪嫌，係以告訴人丁○○之指訴情節、證人乙○○、丙○○、甲○○之證述內容及扣得玉石觀音佛像一尊經告訴人領回為主要論據，固非無見
      ，然訊據被告戊○○，堅決否認有何搶奪犯行，並辯稱：伊僅於告訴人住處樓
      梯間內毆打告訴人，並未進入告訴人住處搶奪任何財物等語。
  三、經查，證人乙○○、丙○○、甲○○於警訊及本院調查時均一再證稱：渠等得
      知消息趕赴告訴人住處，僅於告訴人住處樓梯間內目睹被告毆打告訴人之身體
      ，至於被告先前有無侵入告訴人住宅搶奪任何財物，渠等均未親見等語（詳見
      警訊筆錄及本院八十九年七月三十一日訊問筆錄），是證人乙○○、丙○○、
      甲○○之證言至多僅能證明被告確有傷害告訴人之情事，至於被告是否曾於告
      訴人住宅內趁告訴人不及防備之際搶奪玉石觀音佛像一尊，則非證人乙○○、
      丙○○、甲○○之證言內容所能佐證，公訴人以證人乙○○、丙○○、甲○○
      之證言作為被告搶奪告訴人財物之佐證，證據力尚嫌不足。再者，告訴人於第
      一次警訊時指稱：「於八十九年二月十四日二十時左右，他（指被告）破壞我
      家鐵門，入侵家裡開始翻箱倒櫃，經我發現，他即開始對我毆打，隨即搶走我
      身上紅包內現金新台幣仟貳佰元、觀音佛像乙尊以及多瓶洋酒（確實品牌不
      記得）等物品。」等語，於第二次警訊時指稱：「他將我推倒後並把我壓在地
      板上，以手強行拔在我掛在脖子上的觀音佛像及放在褲子內的紅包袋，離去時
      從酒櫃內取走多瓶洋酒。」等語，於公訴人偵查中則指稱：「當日我原在睡覺
      ，之後我聽見大門碰一聲，他接著就至我房內打我，他並拿走酒櫃裏的觀音佛
      像。」等語，告訴人先於警訊中指稱被告搶奪其所有之三千二百元紅包、玉石
      觀音佛像一尊及洋酒多瓶，嗣於偵查中則僅僅指稱被告搶奪其所有之玉石觀音
      佛像一尊，且告訴人前於警訊中指稱該尊玉石觀音佛像係掛在其脖子上，嗣於
      偵查中則改稱玉石觀音佛像係置於酒櫃內，告訴人之指訴有明顯且重大之瑕疵
      ，本院為釐清案情，多次傳喚告訴人到庭應訊，惟告訴人均拒未到庭說明，其
      後告訴人私下與被告達成和解，竟於和解書內表明「乙方（即告訴人）同意撤
      回有關本案之普通傷害罪、侵入住居罪、毀損器物罪。並聲明扣得玉石佛像一
      尊非乙方家中所有之物以釋誤會。」，有八十九年六月三日和解書一份在卷可
      稽，更使告訴人先前之指訴內容模糊不清，且因告訴人已於八十九年十二月十
      一日死亡，有告訴人之死亡除戶戶籍謄本在卷可稽，本院已無從再行傳喚查證
      。告訴人之指訴內容既有如上所述之疑義，自不能單憑告訴人先後不一之指訴
      情節即推斷被告之搶奪犯行。此外，本院復查無其他積極證據足證被告有公訴
      人所指之搶奪犯行，揆諸前開說明，應就被告被訴搶奪部分為無罪判決之諭知
      。
據上論斷，應依刑事訴訟法第三百零一條第一項、第三百零三條第三款，判決如主文
。
中      華      民      國     九十     年      二      月      五      日
                                    臺灣基隆地方法院刑事第三庭
                    法  官  蔡  佳  玲
右正本證明與原本無異。
對於本件判決如有不服，應於收受送達後十日內，向本院提出上訴書狀，上訴於臺灣
高等法院，並按他造當事人之人數附具繕本。
                                            書記官  湯  惠  芳
中      華      民      國     九十     年      二      月      九      日


司法院資訊處製作；財團法人民間司法改革基金會備份。
